臺灣高等法院刑事裁定
111年度毒抗字第691號
抗  告  人  
即  被  告  葉星宏



上列抗告人即被告因違反毒品危害防制條例案件，不服臺灣桃園
地方法院111年度毒聲字第757號，中華民國111年6月30日裁定（
聲請案號：111年度聲觀字第642號、111年度毒偵字第2774號）
，提起抗告，本院裁定如下：
    主  文
抗告駁回。
    理  由
一、原裁定意旨略以：抗告人即被告葉星宏（下稱抗告人），基
    於施用第二級毒品甲基安非他命之犯意，於民國111年1月3
    日凌晨1時許，在桃園市中壢區日新路附近某友人住處，以
    將第二級毒品甲基安非他命置於玻璃球內，燒烤玻璃球吸食
    煙霧之方式（聲請意旨誤載為摻入香菸吸食煙霧，應予更正
    ），施用第二級毒品甲基安非他命1次，業據抗告人於偵查
    中坦承施用毒品犯行，且抗告人經警採集之尿液，經台灣檢
    驗科技股份有限公司（下稱台灣檢驗公司）濫用藥物實驗室
    分別以EIA酵素免疫分析法為初步檢驗，再以GC/MS氣相層析
    質譜分析法確認檢驗結果，呈安非他命、甲基安非他命陽性
    反應，此有該公司出具之濫用藥物檢驗報告、應受尿液採驗
    人尿液檢體採集送驗紀錄可稽，抗告人施用第二級毒品犯嫌
    堪以認定。而抗告人於本案施用毒品前，既未曾因施用毒品
    案件受觀察、勒戒或強制戒治之執行，縱抗告人前曾因施用
    毒品，經檢察官為附條件緩起訴處分，本案仍應依毒品危害
    防制條例第20條第1項之規定，由檢察官視被告之個案情形
    ，斟酌是否適合觀察、勒戒或強制戒治，或給予被告附條件
    緩起訴處分之機會。而檢察官本件觀察、勒戒之聲請，查無
    違法或濫用其裁量權之情事，爰依毒品危害防制條例第20條
    第1項、觀察勒戒處分執行條例第3條第1項之規定，裁定抗
    告人施用第二級毒品，應送勒戒處所觀察、勒戒，其期間不
    得逾2月等語。
二、抗告意旨略以：抗告人係因情緒不穩之故，因而開始施用大
    麻，其已意識到情緒問題需要就診。雖前曾受緩起訴處分附
    戒癮治療，然其前未曾受觀察、勒戒處分等情，有本院被告
    前案紀錄表在卷可稽。又衡酌本案情節、抗告人素行、生活
    狀況等一切情狀，抗告人並非毒品成癮之人，應可認無入勒
    戒處所觀察、勒戒之必要。為此，提起抗告，請求撤銷原裁
    定，更為適當之裁定。
三、按犯毒品危害防制條例第10條之罪者，檢察官應聲請法院裁
    定，令被告入勒戒處所觀察、勒戒，其期間不得逾2月；毒
    品危害防制條例第20條第1項關於觀察、勒戒之規定，係屬
    強制規定，除於毒品危害防制條例第21條第1項所稱犯同條
    例第10條之罪者，於犯罪未發覺前，自動向衛生福利部指定
    之醫療機構請求治療，醫療機構免將請求治療者送法院或檢
    察機關之情形；或檢察官審酌個案情形，依同法第24條第1
    項為附命完成戒癮治療之緩起訴處分，可排除適用觀察、勒
    戒之程序外，凡經檢察官聲請且符合法定要件者，法院即應
    據以裁定，尚無自由斟酌以其他方式替代或得以其他原因免
    予執行之權。
四、經查：抗告人施用第二級毒品之事實，業據其於偵查中坦承
    不諱，且有台灣檢驗公司出具之濫用藥物檢驗報告、應受尿
    液採驗人尿液檢體採集送驗紀錄可稽（毒偵字卷第23、25、
    63～64頁），應堪認定。又抗告人亦無其他因施用毒品而經
    送觀察、勒戒之前科紀錄，有本院被告前案紀錄表在卷可據
    。抗告人雖主張無入勒戒處所觀察、勒戒之必要，提起抗告
    ，然檢察官依法選擇向法院聲請裁定令抗告人入勒戒處所接
    受觀察、勒戒，屬立法者給予檢察官之職權，且檢察官已敘
    明考量抗告人因另案遭法院判處有期徒刑6年，不宜給予附
    命戒癮治療之緩起訴處分，是原裁定依檢察官聲請，裁定抗
    告人應送勒戒處所觀察、勒戒，於法並無不合。抗告人請求
    撤銷原裁定，更為適當之裁定，依法無據，自無可採。
五、綜上，原裁定以抗告人確有上開施用第二級毒品甲基安非他
    命之犯行，而依檢察官聲請，裁定令抗告人入勒戒處所觀察
    、勒戒，核其認事用法，並無違誤。抗告人執前詞提起本件
    抗告，為無理由，應予駁回。
據上論斷，應依刑事訴訟法第412條，裁定如主文。
中　　華　　民　　國　　111 　年　　8 　　月　　10　　日
                  刑事第七庭    審判長法　官  孫惠琳
                                      法  官  連雅婷
                                      法  官  張育彰
以上正本證明與原本無異。
不得再抗告。
                                      書記官  蔡麗春
中　　華　　民　　國　　111 　年　　8 　　月　　10　　日